臺灣屏東地方法院刑事判決　　　　　　　99年度訴字第1195號
公　訴　人　臺灣屏東地方法院檢察署檢察官
被　　　告　陳明坤
指定辯護人　本院公設辯護人　張宏惠
上列被告因違反槍砲彈藥刀械管制條例案件，經檢察官提起公訴
（99年度偵字第8140號），本院判決如下：
    主  文
陳明坤犯非法持有空氣槍罪，處有期徒刑壹年柒月，併科罰金新
臺幣萬元，罰金如易服勞役，以新臺幣壹仟元折算壹日。扣案
之空氣槍壹支（槍枝管制編號：0000000000號）、瓦斯鋼瓶肆拾
支，均沒收之。
    事  實
一、陳明坤明知具殺傷力之空氣槍，係槍砲彈藥刀械管制條例所
    定列管之違禁物，未經中央主管機關之許可，不得非法持有
    ，仍於民國97年間，在高雄市六合夜市購得可發射金屬彈丸
    、具有殺傷力之空氣槍1 支（槍枝管制編號0000000000，彈
    丸單位面積動能為每平方公分24焦耳）及附屬配件瓦斯鋼瓶
    40支等，隨即未經許可而持有該等物品，用以射殺野鳥。嗣
    於99年8 月31日10時許在屏東縣屏東市○○路91之10號鴿舍
    遭警查獲，並扣得前揭氣體動力槍1 支、瓦斯鋼瓶40支、鋼
    珠（6mm銅彈）1 包等物。
二、案經高雄市政府警察局苓雅分局報告臺灣屏東地方法院檢察
    署檢察官偵查起訴。
    理  由
壹、證據能力部分
一、按法院或檢察官得囑託醫院、學校或其他相當之機關、團體
    為鑑定，並準用第203 條至第206 條之1 之規定，刑事訴訟
    法第208 條第1 項亦定有明文。依此，法院或檢察官對於審
    判或偵查中之案件，認須實施鑑定而選任鑑定人或囑託鑑定
    機關（團體）為之者，該等鑑定報告自具有證據能力。又對
    於司法警察機關調查中之案件，或有量大或急迫之情形，為
    因應實務之現實需求，如檢察官針對該類案件之性質（例如
    ：查扣之毒品必須檢驗其成份、對施用毒品之犯罪嫌疑人必
    須檢驗其體內有無毒品代謝反應、對於查扣之槍砲彈藥必須
    檢驗有無殺傷力等），認為當然有鑑定之必要者，經參考法
    務部92年5 月20日法檢字第092080203 號函送之法務部「因
    應刑事訴訟法修正工作小組」研討之刑事訴訟法修正相關議
    題第21則之共識結論，以及臺灣高等法院於92年8 月1 日舉
    行之刑事訴訟法新製法律問題研討會第三則法律問題研討結
    果之多數說（載於司法院92 年8月印行「刑事訴訟法新製法
    律問題彙編」第15頁至第18 頁） ，基於檢察一體原則，得
    由該管檢察長對於轄區內之案件，以事前概括選任鑑定人或
    囑託鑑定機關（團體）之方式，俾便轄區內之司法警察官、
    司法警察對於調查中之此類案件，得即時送請事前已選任之
    鑑定人或囑託之鑑定機關（團體）實施鑑定，該鑑定人或鑑
    定機關（團體）亦應視同受承辦檢察官所選任或囑託而執行
    鑑定業務，其等出具之書面鑑定報告應屬刑事訴訟法第206
    條所定之傳聞例外，當具有證據能力（法務部92年9 月1 日
    法檢字第0920035083號函可供參照）。卷附原高雄縣政府警
    察局高縣警鑑字第0990083051號槍彈鑑定書，委驗單位雖係
    高雄市政府警察局苓雅分局，但係檢察長基於檢察一體，事
    前概括選任鑑定人或囑託鑑定機關而為之鑑定報告，該槍彈
    鑑定書自屬刑事訴訟法第159 條第1 項所指例外情形，應具
    有證據能力。
二、卷附查獲被告時所拍槍枝照片2 張，乃以科學、機械之方式
    ，對於當時狀況所為忠實且正確之記錄，性質上並非供述證
    據，應無刑事訴訟法第159 條第1 項規定之適用。
三、又按被告以外之人於審判外之陳述，雖不符刑事訴訟法第
    159 條之1 至第159 條之4 等4 條之規定，然若當事人於審
    判程序中同意作為證據，法院審酌該言詞陳述或書面陳述作
    成時之情況，認為適當者，亦得為證據；又當事人、代理人
    或辯護人於法院調查證據時，知有刑事訴訟法第159 條第1
    項不得為證據之情形，而未於言詞辯論終結前聲明異議者，
    視為有前項之同意，同法第159 條之5 定有明文。此立法意
    旨在於傳聞證據未經當事人之反對詰問予以核實，原則上先
    予排除。惟若當事人已放棄反對詰問權，於審判程序中表明
    同意該等傳聞證據可作為證據；或於言詞辯論終結前未聲明
    異議，基於尊重當事人對傳聞證據之處分權，及證據資料愈
    豐富，愈有助於真實發見之理念，且強化言詞辯論主義，使
    訴訟程序得以順暢進行，上開傳聞證據亦均具有證據能力。
    本案除了上述一及二所列證據外，公訴人、辯護人及被告對
    於本院以下引用之其他證據資料，其中屬於傳聞證據部分均
    未爭執其證據能力，本院審酌該等證據作成時之情況，認為
    並無不適當者，依上開說明，均認應有證據能力。
貳、實體部分
一、上揭犯罪事實，業據被告於本院審理中坦承不諱，此外並有
    扣押筆錄、扣押物品目錄表、查獲被告時所拍槍枝照片2 張
    、原高雄縣政府警察局高縣警鑑字第0990083051號槍彈鑑定
    書等，足認被告前揭自白與事實相符；又經本院就本案扣案
    槍枝係屬瓦斯槍或空氣槍函詢後，高雄市政府警察局於100
    年3 月7 日以高市警鑑字第1000016840號函轉內政部警政署
    後，內政部於100 年3 月15日內授警字第1000870456號函中
    業已明確表示本案槍枝，係以小型高壓氣體鋼瓶內氣體為發
    射動力，屬槍砲彈藥刀械管制條例第8 條第1 項之「空氣槍
    」，至於瓦斯槍則指型式短小內置瓦斯彈，藉壓縮作用而使
    瓦斯彈射出，以達攻繫或侵害他人身體目的之槍枝等，有該
    函文在卷可稽，故本案事證明確，被告犯行堪以認定。
二、新舊法比較：被告行為後，槍砲彈藥刀械管制條例第8 條業
    已修正，並於100 年1 月5 日公布，同年月8 日施行。按行
    為後法律有變更者，適用行為時之法律，但行為後之法律有
    利於行為人者，適用最有利於行為人之法律，刑法第2 條第
    1 項定有明文。又依最高法院95年第8 次刑事庭會議決議所
    示關於新舊法比較之原則，除法定刑罰本身外，亦應就與罪
    刑有關其他法定加減原因等一切情形，綜其全部罪刑之結果
    而為比較。查被告行為時之槍砲彈藥刀械管制條例第8 條原
    規定：「未經許可，製造、販賣或運輸鋼筆槍、瓦斯槍、麻
    醉槍、獵槍、空氣槍或第4 條第1 項第1 款所定其他可發射
    金屬或子彈具有殺傷力之各式槍砲者，處無期徒刑或5 年以
    上有期徒刑，併科新臺幣1 千萬元以下罰金。未經許可，轉
    讓、出租或出借前項所列槍枝者，處5 年以上有期徒刑，併
    科新臺幣1 千萬元以下罰金。意圖供自己或他人犯罪之用，
    而犯前2 項之罪者，處無期徒刑或7 年以上有期徒刑，併科
    新臺幣1 千萬元以下罰金。未經許可，持有、寄藏或意圖販
    賣而陳列第1項 所列槍枝者，處3 年以上10年以下有期徒刑
    ，併科新臺幣700 萬元以下罰金。第1 項至第3 項之未遂犯
    罰之。」，而修正後上開條文之內容並未變動，但增列第6
    項「犯第1 項、第2 項或第4 項有關空氣槍之罪，其情節輕
    微者，得減輕其刑。」之規定，是比較修正前、後槍砲彈藥
    刀械管制條例第8 條之規定，於量刑適用上，自以修正後（
    現行）之規定較為有利被告。
三、查本案扣案槍枝，如上所述既為槍砲彈藥刀械管制條例第4
    條第1 款之空氣槍，核本件被告未經許可而持有上開空氣槍
    之行為，係犯槍砲彈藥刀械管制條例第8 條第4 項之非法持
    有空氣槍罪。另按未經許可持有空氣槍，其持有之繼續，為
    行為之繼續，亦即一經持有槍枝，罪已成立，但其完結須繼
    續至持有行為終了時為止，為實質上一罪，其間法律縱有變
    更，然其行為既繼續實施至新法施行以後，即與犯罪後法律
    有變更之情形不同，不生新舊法比較適用之問題（最高法院
    95年度台上字第2250號判決意旨參照）。是本件被告於97年
    起持有上開空氣槍1 支，其行為雖於持有後即屬完成，惟其
    持有行為繼續至本案查獲之日止，其行為方告終了。又被告
    持有扣案空氣槍1 支，並未查獲持以另犯他案，有卷附臺灣
    高等法院被告全國前案紀錄表可參，及被告所持上開空氣槍
    枝，依原高雄縣政府警察局高縣警鑑字第0990083051號槍彈
    鑑定書可知，經以金屬彈丸測試結果，其單位面積動能為24
    焦耳／平方公分，僅比具殺傷力之標準（鑑定書引用日本科
    學警察研究所之研究結果，彈丸單位面積動能達20焦耳／平
    方公分足以穿入人體皮肉層）高出些許，足徵被告所犯上開
    之罪情節尚屬輕微，爰依上開修正後槍砲彈藥刀械管制條例
    第8 條第6 項之規定，減輕其刑。
四、爰審酌被告漠視法令禁制，無故持有具殺傷力之空氣槍，其
    犯罪之動機、目的、尚未持以犯案所生實害尚輕、犯後坦承
    犯行態度尚可、依法予以減輕其刑，並兼衡其素行、教育程
    度、經濟狀況及智識程度等一切情狀，量處如主文所示之刑
    ；另就所宣告之罰金刑部分，依刑法第42條第3 項規定，併
    諭知易服勞役之折算標準，以資懲儆（被告甫因違反廢棄物
    清理法案件，經法院判處減為有期徒刑9 月確定，故本院認
    本案尚不宜予被告緩刑之宣告）。又扣案之具殺傷力之空氣
    槍1 支（含配件瓦斯鋼瓶40支）為違禁物，應依刑法第38條
    第1 項第1 款規定宣告沒收（最高法院90年度台上字第6401
    號判決參照）。至扣案之鋼珠（6mm 銅彈）1 包與上開空氣
    槍乃各自獨立之物，且扣案鋼珠並非上開槍枝之部分，尚非
    違禁物品，亦無諭知沒收之必要，爰不予宣告沒收，附此敘
    明。
據上論斷，應依刑事訴訟法第299 條第1 項前段，槍砲彈藥刀械
管制條例第8 條第4 項、第6 項（修正後），刑法第2 條第1 項
但書、第11條前段、第42條第3 項、第38條第1 項第1 款，判決
如主文。
本案經檢察官劉昀到庭執行職務。
中    華    民    國   100    年    4     月    26    日
                  刑事第二庭  審判長法  官  潘正屏
                                    法  官  涂裕洪
                                    法  官  黃紀錄
以上正本證明與原本無異。
如不服本判決應於收受判決後10日內向本院提出上訴書狀，並
應敘述具體理由；其未敘述上訴理由者，應於上訴期間屆滿後
20日內向本院補提理由書（均須按他造當事人之人數附繕本）
「切勿逕送上級法院」。
中    華    民    國   100    年    4     月    26    日
                                    書記官  戴仲敏